【裁判字號】    99,上訴,324
【裁判日期】    990520
【裁判案由】    違反毒品危害防制條例
【裁判全文】
臺灣高等法院高雄分院刑事判決         99年度上訴字第324號
上  訴  人  臺灣高雄地方法院檢察署檢察官
上  訴  人
即  被  告  甲○○
選任辯護人  許惠珠律師
            洪世崇律師
上列上訴人因被告違反毒品危害防制條例案件，不服臺灣高雄地
方法院98年度訴字第1312號中華民國98年12月8 日第一審判決（
起訴案號：臺灣高雄地方法院檢察署98年度偵字第21973 號），
提起上訴，本院判決如下：
     主  文
上訴駁回。
    事  實
一、甲○○明知Ketamine（下稱愷他命）係毒品危害防制條例第
    2 條第2 項第3 款所明定之第三級毒品，不得販賣，亦不得
    持有純質淨重20公克以上之愷他命；竟基於意圖販賣第三級
    毒品愷他命牟利之犯意，於民國98年7 月27日凌晨2 時許，
    在臺北市內湖區某處，以新臺幣（下同）19萬元之價格向姓
    名年籍不詳綽號「大樹」之人購買第三級毒品愷他命1 大包
    （內含8 小包，驗前淨重780.737 公克、驗後淨重780.724
    公克）後，即攜回其位在桃園縣龜山鄉○○村○○街53號4
    樓住處，俟機出售予他人牟利。因姓名年籍不詳綽號「文文
    」之女子，先前即與甲○○談及高雄因舉辦世運關係，沒有
    品質好的愷他命，如果有可以賣給她等語，甲○○遂於購得
    上開愷他命後，即以其所有之門號0000000000號行動電話聯
    絡「文文」，商議以每100 公克2 萬6,000 元價格販出上開
    愷他命，以賺取共1 萬6,000 元之利潤。甲○○旋於同年月
    27日23時許，將上開愷他命放置於其所有車牌號碼2988-FA
    號（廠牌BMW ）自用小客車之引擎室右後方備用電瓶座內，
    自上開桃園住處駕駛該車輛南下。同年月29日14時45分許，
    甲○○在高雄市○○區○○路318 號「日光花園」汽車旅館
    前，經警盤查並同意搜索後，在該汽車旅館205 號房車庫內
    ，所停放之上開自用小客車引擎室右後方備用電瓶座內，扣
    得以其所有黑色手提袋裝納之第三級毒品愷他命1 大包（內
    含8 小包），並在其身上扣得甲○○所有用以聯絡買賣愷他
    命之NOKIA 銀色行動電話1 支（含門號0000000000 號SIM卡
    ）。
二、案經海岸巡防署高雄市機動查緝隊報告臺灣高雄地方法院檢
    察署檢察官偵查起訴。
    理  由
壹、有罪部分
一、本案對於被告甲○○所使用之門號0000000000號監聽所得之
    監聽譯文，乃依法院核發之通訊監察書而取得，且被告對於
    該譯文內容亦不爭執，自得為證據。
二、上揭犯罪事實，業據被告甲○○於偵查中、原審及本院審理
    時，均坦承不諱，並有被告所使用之門號0000000000號行動
    電話於98年7 月26日起至同年7 月29日間通聯監聽譯文暨原
    審法院98年聲監字第1310號通訊監察書、海岸巡防署高雄市
    機動查緝隊搜索、扣押筆錄、扣押物品目錄表各1 份、交通
    部國道高速公路回數票收據2 張、照片15張（警卷第15至第
    18頁、第25頁至第29頁、第32頁至第40頁）附卷可稽。此外
    ，復有黑色手提袋裝納之第三級毒品愷他命1 大包（內含8
    小包，驗後淨重780.724 公克）、NOKIA 行動電話1 支（含
    門號0000000000號）扣案可證。而上開扣案之毒品經送高雄
    醫學大學附設中和紀念醫院以薄層色層分析法、氣體色層質
    譜分析法鑑驗結果，均含有第三級毒品愷他命成分（驗餘淨
    重共計780.724 公克），有上開醫院98年8 月25日出具之檢
    驗報告1 紙（報告編號：9808-70 ）（偵卷第53頁）在卷供
    查，足認被告之任意性自白與事實相符，本件事證明確，被
    告販賣第三級毒品愷他命之犯行，堪予認定，應依法論科。
三、按販賣毒品罪，原不以販入之後復行賣出為必要，衹要以營
    利為目的將毒品販入，縱尚未賣出，仍屬販賣既遂；其營利
    販入後賣出1 次者，同認屬1 個販賣行為。又意圖營利而販
    入毒品後，第1 次販賣與他人之行為，此乃接續原先販入之
    犯意而為，不論其出賣之行為屬既遂或未遂，應認基於單一
    犯意之接續行為，僅成立1 個販賣罪（最高法院96年度台上
    字第4780號、第3075號、第7225號判決意旨參照）。查本件
    被告向綽號「大樹」之人購得愷他命後，隨即攜帶南下販售
    ，雖未完成販賣即遭警察所查獲，惟被告本即基於販賣之意
    圖而販入該毒品，仍應成立販賣第三級毒品既遂罪。故核被
    告甲○○上開所為，係犯毒品危害防制條例第4 條第3 項之
    販賣第三級毒品罪。被告持有第三級毒品愷他命之低度行為
    ，為販賣第三級毒品愷他命之高度行為所吸收，不另論罪。
    又犯第4 條至第8 條之罪於偵查及審判中均自白者，減輕其
    刑，毒品危害防制條例第17條第2 項定有明文；本件被告雖
    於偵查中第1 次訊問時否認犯行，惟於98年8 月11日後之偵
    訊、原審及本院審理時，對於上開販賣第三級毒品之犯行均
    自白不諱，自應依上開規定，減輕其刑。另被告之原審辯護
    人雖陳稱被告已供出來源，並提供電話號碼供警察查證，惟
    被告所供述之毒品來源，經高雄市政府警察局刑警大隊偵三
    隊七分隊進行調查，並聲請監聽，經原審法院核發98年聲監
    字第1758號通訊監察書，核准自98年9 月18日至同年10月16
    日執行通訊監察，惟查無涉嫌毒品案之相關事證，並經報請
    結案等情，有高雄市政府警察局刑警大隊98年11月5 日高市
    警刑偵七字第0980019425號函附卷供查（原審卷第37頁至第
    39頁），故被告雖有提供毒品來源，但並未因此而破獲任何
    毒品案件，與毒品危害防制條例第17條規定尚有不符，是辯
    護人所稱應依上開法條規定減輕其刑，即屬無據。
四、原審因而適用毒品危害防制條例第4 條第3 項、第17條第2
    項、第19條第1 項、第3 項，刑法第11條、第38條第1 項第
    1 款規定，並敘明起訴書雖求處被告有期徒刑5 年5 月，惟
    因其未慮及被告應適用毒品危害防制條例第17條第2 項規定
    減輕其刑之情形，復審酌被告明知第三級毒品愷他命有害於
    人體，竟仍販賣予他人，且販賣毒品犯行，不僅危害國民身
    心健康及社會風氣，對於社會治安亦有負面影響，所為誠屬
    非是，惟念及被告犯後坦承犯行，雖販賣之毒品數量達780.
    737 公克（驗前淨重），然未及賣出即遭查獲，且預期牟利
    金額僅共1 萬6,000 元，被告亦提供販入毒品之來源，雖經
    監聽後未有所查獲，及兼衡被告犯罪之動機、目的等一切具
    體情狀，量處有期徒刑2 年8 月，以示懲儆。復敘明持有第
    三級毒品純質淨重20公克以上者，處3 年以下有期徒刑，得
    併科30萬元以下罰金。又第三級、第四級毒品及製造或施用
    毒品之器具，無正當理由，不得擅自持有。毒品危害防制條
    例第11條第5 項、同條例第11條之1 第1 項分別定有明文。
    查本件被告係因販賣而持有第三級毒品愷他命，且販賣所持
    有之第三級毒品愷他命經查獲時之淨重為780.737 公克（驗
    餘淨重共計780.724 公克），純度為93.6% ，純質淨重共為
    730.769 公克等情，有高雄醫學大學附設中和紀念醫院檢驗
    報告1 紙附卷可稽（偵卷第53頁），是依上開規定，被告前
    揭之犯行既已構成犯罪，則扣案之第三級毒品愷他命即屬不
    受法律保護之違禁物，應依刑法第38條第1 項第1 款規定宣
    告沒收之。是檢察官起訴意旨認扣案之第三級毒品愷他命，
    係屬被告犯罪所得之物，應依刑法第38條第1 項第3 款之規
    定，予以宣告沒收，尚有未洽；另包裝上開毒品之外包裝袋
    8 只，因與其內毒品附合而難予析離，且如強予析離亦顯無
    實益，依社會一般通念，堪認該包裝袋已與查獲之毒品結合
    成為一體而無從強加析離，其外包裝袋自應併予沒收。又扣
    案之黑色手提袋1 只，為被告所有，經被告自承在卷（警卷
    第7 頁第19行），因該手提袋係用以裝納上開毒品愷他命之
    用，爰依毒品危害防制條例第19條第1 項規定，宣告沒收。
    至被告持用之行動電話1 支，係被告所有，業據被告供述無
    訛（原審卷第53頁第3 行），因該行動電話係供被告聯絡綽
    號「文文」販賣毒品之用，爰依毒品危害防制條例第19條第
    1 項規定，宣告沒收。末按SIM 卡為行動電話門號使用之介
    面，國內電信業者於出租行動電話門號時，均附帶提供SIM
    卡予消費者，且電信公司於核發SIM 卡予消費者時，其所有
    權即歸屬於消費者，業經各大行動電話公司函覆司法院，此
    有司法院97年5 月6 日院台廳刑一字第0970009760號函1 紙
    在卷供參。查本件扣案之門號0000000000號SIM 卡1 張，雖
    申辦人為被告之弟弟姚皓桔，有和信電訊股份有限公司門號
    之客戶資料查詢回覆單1 份附卷可按（原審卷第65頁、第66
    頁），惟實際使用及付費繳款者皆為被告，業經被告供陳在
    卷（原審卷第53頁第3 行），故該門號之SIM 卡之實際使用
    者應為被告，是依上開所述，該SIM 卡應為被告之弟弟所有
    後再轉讓予被告使用，而屬被告所有，因被告係利用該門號
    行動電話供本件聯絡販賣毒品之用，爰依毒品危害防制條例
    第19條第1 項規定，宣告沒收之。扣案之車牌號碼2988-FA
    號（廠牌BMW ）自用小客車，車主係雖登記為被告之母親即
    乙○○所有，有車籍查詢基本資料詳細畫面1 張在卷供查（
    警卷第24頁），惟上開車籍資料，僅供行政機關列管之方便
    ，並不能據此逕而認定所有權人之歸屬，因上開車輛係被告
    於93年購入，並由被告繳付貸款，94年時需錢週轉，始將該
    車改登記於被告母親名下，惟大部分的貸款皆由被告繳納，
    且被告之母親並未使用該車，亦不會開車等情，業據被告於
    偵訊時陳稱在卷（偵卷第55頁第28行至第31行、第56頁第1
    行、第70頁第31行），是該車雖登記於乙○○名下，惟實際
    使用、繳納貸款之人，均為被告，故該車之真正所有權人應
    為本件被告，應屬至明。按犯第4 條之罪所使用之水、陸、
    空交通工具沒收之，此項規定乃採義務沒收主義，凡屬犯人
    所有供該條之罪所使用之水、陸、空交通工具，均應予宣告
    沒收（最高法院94年台上第4433號、93年台上第2751號判決
    意旨參照）。因上開車輛應屬被告所有，業如前揭所認定，
    且被告係將販賣之第三級毒品愷他命放置於該車之引擎室右
    後方備用電瓶座內，自桃園住處運抵高雄等情，復經本院審
    認屬實，且有查獲被告將愷他命置放於該車之現場照片2張
    在卷供查（警卷第35頁、第36頁），是該自用小客車1 輛，
    係被告販賣第三級毒品愷他命所使用之交通工具無訛，爰依
    毒品危害防制條例第19條第3 項，宣告沒收之。其認事用法
    ，核無不合，量刑亦屬允當。被告上訴意旨認前開自用小客
    車非其所有，不應沒收，指摘原判決不當；公訴人上訴意旨
    指摘原判決量刑過輕均無理由，應予駁回。
貳、無罪部分
一、公訴意旨略以：被告甲○○於98年7 月27日凌晨2 時許，在
    臺北市內湖區某處，以19萬元價格，向姓名年籍不詳綽號「
    大樹」之人購入第三級毒品愷他命1 包（內含8 小包，驗前
    淨重780.737 公克、驗後淨重780.724 公克）後，即攜回其
    位在桃園縣龜山鄉○○村○○街53號4 樓住處，伺機販售。
    後於同年27日晚上23時許，另出於運輸愷他命之犯意，自桃
    園縣住處，駕駛車牌號碼2988-FA 、廠牌BMW 號自用小客車
    南下，於28日7 時許抵達高雄，接洽姓名年籍不詳綽號「文
    文」之女子，商議以愷他命每100 公克，2 萬6,000 元之價
    格販出上開愷他命。被告甲○○係另基於運輸之犯意，將上
    開之愷他命運抵高雄，因認被告甲○○另涉有犯毒品危害防
    制條例第4 條第3 項運輸第三級毒品罪嫌。
二、按犯罪事實應依證據認定之，無證據不得認定犯罪事實；又
    不能證明被告犯罪者，應諭知無罪之判決；刑事訴訟法第15
    4 條第2 項、第301 條第1 項分別定有明文。
三、公訴人認被告涉有上開罪嫌，無非係以被告甲○○於偵訊中
    之自白、扣案之第三級毒品愷他命1 包（內含8 小包）、高
    雄醫學大學附設中和紀念醫院檢驗報告、NOKIA 行動電話1
    支、車牌號碼2988-FA 、廠牌BMW 自用小客車1 輛、000000
    0000號通訊監察譯文1 份、交通部國道高速公路回數票2 張
    等，為其主要論據。惟查：
  (一)按毒品危害防制條例第4 條所稱之運輸，係指單純運輸毒品
    並無他項目的者而言，若係意圖營利基於販賣毒品目的之犯
    意，於國內甲地販入後，所從事於運送至國內乙地出售之行
    為，應認該搬運輸送毒品之行為，包含於販賣行為之內，仍
    僅成立販賣毒品之罪（最高法院24年上字第1673號判例意旨
    參照）。因販賣與運輸毒品，係不同之犯罪類型，而毒品危
    害防制條例所稱之運輸毒品行為，係指一切載運與輸送毒品
    之情形而言，故因販賣所為之運輸與單純運輸之行為，自應
    從運輸之行為目的及客觀事實加以判斷，不得以被告有運輸
    之行為，即遽以認定應成立運輸毒品罪。
  (二)查被告於98年8 月11日偵查庭陳稱：「（總價應該是19萬2,
    000 ，為何只收19萬？）因為我跟大樹說我身上的現金不夠
    ，等我把K 他命拿到南部賣，有賣到錢時再跟他算。」、「
    （你買K 他命是否要作為對外販賣？）是，我對高雄不熟，
    我要拿給文文賣。文文在高雄作的很大。」、「（是否承認
    販賣K 他命？）是，我跟大樹買的K 他命是打算拿到南部來
    賣。」，另於本院審理時亦供稱：「（為何要從桃園這麼遠
    的地方運送到高雄地區？）這趟下來我到高雄找她（指綽號
    「文文」之人），4 月份她有跟我提到高雄辦世運沒有好的
    愷他命，若我回北部有看到好的愷他命，價格又好的話可以
    給她。」等語，此核與被告於查獲前即98年7 月26日3 時43
    分許，以其所有之行動電話0000000000號聯絡姓名年籍不詳
    綽號「米粉」之人（行動電話門號為0000000000號）之通訊
    譯文：「A （即被告）：我說比妳之前給我看到的小姐（意
    指愷他命）還要漂亮。B （即綽號「米粉」之人）：真的嗎
    ？你下來，我報錢給你賺，賺大摳文（應指綽號「文文」之
    人）的錢。A ：好，我帶下去給他。」等情相符（偵查卷第
    25頁第2 行至第4 行，本院卷第51頁第10行至第14行，警卷
    第28頁），亦即被告於97年7 月27日向綽號「大樹」之人購
    買愷他命「前」，已知悉位在高雄綽號為「文文」之人，有
    販賣愷他命之情形，並於購買上開愷他命時，即預以販入後
    再賣予「文文」，而籍此價差賺取利潤之事實，應堪認定。
    是被告於販入取得之上開愷他命後，利用前揭之自小客車將
    該毒品運抵至高雄，係販賣第三級毒品愷他命犯意之繼續，
    而非另起一運輸之犯意，揆之上開所述，自不得依毒品危害
    防制條例第4 條第3 項規定以運輸第三級毒品之犯行予以相
    繩。故公訴人起訴意旨認被告將販入之愷他命運抵高雄，係
    基於另一運輸之犯意，而應成立運輸第三級毒品之犯行，即
    屬無據，而無可採。
  (三)綜上，公訴人認被告另應成立毒品危害防制條例第4 條第3
    項之運輸第三級毒品罪嫌，容有所誤。此外，本院復查卷內
    並無其他積極證據足認被告有公訴人所指之上述犯行，揆之
    首開說明，其犯罪自屬不能證明。
四、原審因而以不能證明被告犯運輸第三級毒品罪，而為被告無
    罪之諭知，核無違誤；檢察官上訴意旨，認被告之「運輸」
    及「販賣」行為係屬想像競合犯，依法應不另為無罪之諭知
    ，原判決另為無罪之諭知，顯有不當，惟起訴書已明白記載
    「其販賣與運輸第三級毒品之犯行，犯意各別，構成要件不
    同，請予分論併罰」，公訴人於原審論告時亦為相同之陳述
    （見原審卷第53頁），則原判決就被告被訴運輸第三級毒品
    罪另為無罪之諭知，即無違法之處，是檢察官此部分上訴亦
    為無理由，應予駁回。
據上論斷，應依刑事訴訟法第368 條，判決如主文。
本案經檢察官林敏惠到庭執行職務。
中    華    民    國    99    年    5     月    20    日
                  刑事第一庭    審判長法  官  周賢銳
                                      法  官  施柏宏
                                      法  官  黃仁松
以上正本證明與原本無異。
如不服本判決應於收受本判決後10日內向本院提出上訴書狀，其
未敘述上訴理由者，並得於提起上訴後10日內向本院補提理由書
狀（均須按他造當事人之人數附繕本）「切勿逕送上級法院」。
                                          書記官
中    華    民    國    99    年    5     月    21    日
                                      書記官  林家煜
附錄本判決論罪科刑法條：
毒品危害防制條例第4 條第3 項：
製造、運輸、販賣第三級毒品者，處5 年以上有期徒刑，得併科
新臺幣7 百萬元以下罰金。

司法院資訊處製作；財團法人民間司法改革基金會備份。
